【裁判字號】    89,易,3681
【裁判日期】    891027
【裁判案由】    違反臺灣地區與大陸地區人民關係條例
【裁判全文】
臺灣高雄地方法院刑事判決                        八十九年度易字第三六八一號
    公  訴  人  臺灣高雄地方法院檢察署檢察官
    被      告  乙○○
右列被告因違反臺灣地區與大陸地區人民關係條例案件，經檢察官提起公訴（八十九
年度偵字第一六六七三號），本院判決如左：
    主  文
乙○○違反不得僱用大陸地區人民在臺灣地區從事未經許可之工作之規定，處拘役伍
拾日，如易科罰金，以參佰元折算壹日。
扣案書有曉珍名稱之打卡片壹張沒收。
    事  實
一、乙○○係高雄縣鳳山市○○路二五四號「北平廣豐餡餅粥店」之負責人，因其妻
    生病住院亟需人手之故，乙○○明知甲○○係來臺探病之大陸地區人民，竟未經
    向主管機關申請許可，於民國八十九年七月十七日起，以每日新臺幣（下同）五
    百元之薪資，擅自僱用甲○○在上址店內從事外賣之工作，嗣於八十九年七月二
    十五日十七時十分許，為警當場查獲，並扣得書有曉珍名稱之打卡片一張。
二、案經高雄縣警察局鳳山分局報請臺灣高雄地方法院檢察署檢察官偵查起訴。
    理  由
一、右揭事實，訊據被告固於警訊時坦承上情不諱，惟於偵審中則翻異前詞，辯稱：
    伊並未僱用甲○○，唐女純係義務幫忙，並未約定及給付薪資云云。惟查：甲○
    ○係大陸地區人民，唐女係以探病為由申請來臺，而被告係北平廣豐餡餅粥之負
    責人，因被告之妻生病住院亟需人手幫忙，而扣案書有曉珍名稱之打卡片一張，
    係由甲○○使用等情，業據被告供陳甚明，且核與證人甲○○於警訊時證述之情
    節相符，並有中華人民共和國居民身份證、中華民國臺灣地區旅行證及出境登記
    表影本各一份在卷足憑，是上開事實堪予認定。雖證人甲○○已返回大陸，使本
    院無從據此究明其與被告間是否有僱佣關係之事實，惟被告既係於妻子生病住院
    亟需人手之際而請甲○○前來幫忙，顯見被告平日即有欠缺人手，再者唐女若係
    義務幫忙，則衡情應隨時處於得以從事其探病事由之相關行為，並不須受工作時
    間及經常性為被告工作之拘束，然由扣案之打卡片上所載之時間觀之，其所紀錄
    唐女之上班時間，於八十九年七月十七日起至二十五日止，均集中在每日上午七
  時三十七分至七時四十二分，而下班時間則集中在每日十五時三十分至十五時四
    十八分，足證甲○○確實受有工作時間及經常性為被告工作之拘束，另甲○○如
    係義務幫忙，則何須與一般員工相同使用打卡片，實可徵被告於警訊時之自白與
    事證相符，故其有雇用甲○○從事未經許可工作之行為，至為顯然，是其於偵審
    中所為之辯詞，應係臨訟卸責之語，要無足採，此外復有現場照片四幀在卷可資
    佐憑，故本件事證明確，被告犯行堪予認定。
二、核被告乙○○所為，係違反臺灣地區與大陸地區人民關係條例第十五條第四款不
    得僱用大陸地區人民在臺灣地區從事未經許可之工作之規定，應依同條例第八十
    三條第一項之規定處斷。爰審酌被告於犯罪後飾詞圖卸，未見悔意，足證其態度
    非佳，惟考其並無前科，此有臺灣高雄地方法院檢察署刑案資料查註紀錄表在卷
    足按，顯見品行尚佳，及其僱用之人數及期間等一切情狀，量處如主文所示之刑
    ，並諭知易科罰金之折算標準。至於扣案書有曉珍名稱之打卡片一張，係被告所
    有，業據被告陳明在卷，且係供本件犯罪所用之物，爰依刑法第三十八條第一項
    第二款之規定，為沒收之諭知。
據上論斷，應依刑事訴訟法第二百九十九條第一項前段、臺灣地區與大陸地區人民關
係條例第十五條第四款、第八十三條第一項，刑法第十一條前段、第四十一條、第三
十八條第一項第二款，罰金罰鍰提高標準條例第二條，判決如主文。
中      華      民      國      八十九      年    十    月    二十七    日
                                臺灣高雄地方法院刑事第二庭
                                      法  官    李代昌
右正本證明與原本無異。
如不服本判決，應於判決送達後十日內，向本院提出上訴狀。
                                      書記官    吳韻芳
中      華      民      國      八十九      年    十    月    二十七    日
附錄本判決論罪科刑適用法條
臺灣地區與大陸地區人民關係條例第八十三條
違反第十五條第四款或第五款規定者，處一年以下有期徒刑、拘役或科或併科新臺幣
三十萬元以下罰金。


司法院資訊處製作；財團法人民間司法改革基金會備份。
